---
title: "bài tập"
output: html_document
date: "2023-03-30"
---

Dữ liệu dưới đây (dulieu2.csv) là doanh số bán hàng của một công ty. Thực hiện các thao tác sau với phần mềm R.

1.  Nhập dữ liệu vào R và đặt tên nó là data

    ```{r}
    data = read.csv("E:\\Teaching\\Introduction to data analysis\\Up to date lecture\\Dữ liệu CSV\\dulieu2.csv",header = T)
    attach(data)
    View(data)
    ```

    2.Trích ra một dữ liệu có bộ phận (Segment) là "Government", đặt nó là data1 và "Midmarket" đặt tên nó là data2.

```{r}
data1 = data[Segement=="Government",]
data2=data[Segement=="Midmarket",]
```

3.  Có bao nhiêu sản phẩm "Velo" được bán vào 7/2014

    ```{r}
    data3=data[Month.Number==7&Year==2014,]$Product
    length(data3[data3=="Velo"])
    ```

4.  Viết một hàm để kiểm tra tháng và năm bán được nhiều nhất của một sản phẩm tại một nước.

```{r}
unique=unique(Year)
x=c()
a=function(y,z){
  for(i in unique){
    data1=unique(data[Country==y&Product==z&Year==i,]$Month.Number)
    for(j in data1){
     sum=sum(data[Country==y&Product==z&Year==i&Month.Number==j,]$Units.Sold)
       x=c(x,sum)
    }
  }
    for(i in unique){
        data1=unique(data[Country==y&Product==z&Year==i,]$Month.Number)
        for(j in data1){
          if(sum(data[Product==z&Country==y&Month.Number==j&Year==i,]$Units.Sold)==max(x)){
              cat("Sản phẩm",z,"bán tại nước",y,"được bán nhiều nhất vào tháng",j,"năm",i)
            }
        }
      }
}
a("Germany","VTT")
```

Từ bộ dữ liệu Cars93 trong thư viện MASS.

1)  Cho biết hãng xe nào sản xuất ra xe có mã lực trung bình cao nhất trong các hãng Xuất xứ từ Hoa kỳ và không từ Hoa Kỳ.

    ```{r}
    library(MASS)
    data=Cars93
     na.omit(data)
    attach(data)
     View(data)
    dataUSA <- data[Origin == "USA",]
    dataNonUSA <- data[Origin == "non-USA",]
    hangXeHoaKi = unique(dataUSA$Manufacturer)
    x = c()
    for(i in hangXeHoaKi){
      x = c(x,mean(dataUSA[dataUSA$Manufacturer == i,]$Horsepower))
    }
    for(i in hangXeHoaKi){
      if(mean(dataUSA[dataUSA$Manufacturer==i,]$Horsepower) == max(x)){
        cat("hang xe tu hoa ki co ma luc trung binh lon nhat la",i,"\n")
      }
    }

    hangXeNonHoaKi = unique(dataNonUSA$Manufacturer)
    y = c()
    for(i in hangXeNonHoaKi){
      y = c(y,mean(dataNonUSA[dataNonUSA$Manufacturer == i,]$Horsepower))
    }
    for(i in hangXeNonHoaKi){
      if(mean(dataNonUSA[dataNonUSA$Manufacturer==i,]$Horsepower) == max(y)){
        cat("hang xe khong tu hoa ki co ma luc trung binh lon nhat la", i,"\n")
      }
    }
    #a = max(dataUSA$Horsepower)


    ```

2)  Hãy viết hàm cho biết hãng xe thuộc kiểu(Type) nào có dung tích bình nhiên liệu lớn nhất và đó là model nào:

```{r}
fuel = function(i){
    type_car = dl[dl$Type==i,]
    k = type_car$Manufacturer
    ma = max(type_car$Fuel.tank.capacity)
     for (j in 1:length(k)) {
       if(type_car$Fuel.tank.capacity[j] == ma){
         manu = toString(type_car$Manufacturer[j])
         model = toString(type_car$Model[j])
         cat("Hãng xe ",manu, "có dung tích bình nhiên liệu lớn nhất là ",ma," với model: ",model,"\n","\n")
       }
     }
}
t = unique(Type)

for (i in t) {
  fuel(i)
}
```
