---
title: "bài tập"
output: html_document
date: "2023-03-30"
---

Dữ liệu dưới đây (dulieu2.csv) là doanh số bán hàng của một công ty. Thực hiện các thao tác sau với phần mềm R.

1.  Nhập dữ liệu vào R và đặt tên nó là data.

```{r}
data = read.csv("D:\\Github\\MAT1060\\dulieu2.csv")
View(data)
```

2.  Trích ra một dữ liệu có bộ phận (Segment) là "Government", đặt nó là data1 và "Midmar- ket" đặt tên nó là data2.

```{r}
data1 = data[data$Segment == "Government",]
data2 = data[data$Segment == "Midmar- ket",]
```

3.  Có bao nhiêu sản phẩm "Velo" được bán vào 7/2014.

```{r}
data_Velo_7 = data[data$Product=="Velo"&data$Month.Number == 7&data$Year==2014,]
View(data_Velo_7)
```

4.  Viết một hàm để kiểm tra tháng và năm bán được nhiều nhất của một sản phẩm tại một nước.

```{r}
data_date_month_max = function(product, country) {
  data3 = data[data$Country==country&data$Product==product]
  max_month = max(data39[""])
  
}
```

Từ bộ dữ liệu Car93 trong thư viện MASS.

1)  Cho biết hãng xe nào sản xuất ra xe có mã lực trung bình cao nhất trong các hãng Xuất xứ từ Hoa kỳ và không từ Hoa Kỳ.

```{r}
library(MASS)
data =Cars93
View(data)
colSums(is.na(data))
max_mean_Origin = function(origin) {
  data_origin = data[data$Origin == origin,]
  val_Hp = c()
  manu = unique(data_origin$Manufacturer)
  for (m in manu) {
    val_Hp = c(val_Hp,mean(data_origin[data_origin$Manufacturer == m,]$Horsepower))
  }
  matrix()
}
max_mean_Origin("USA")
```

2)  Hãy viết hàm cho biết hãng xe thuộc kiểu(Type) nào có dung tích bình nhiên liệu lớn nhất và đó là model nào:

```{r}
dataCy = data[data$Fuel.tank.capacity == max(data$Fuel.tank.capacity),]
View(dataCy)
```
